臺灣高等法院刑事判決　　　　　　　　94年度上訴字第2790號
上　訴　人
即　被　告　乙○○
選任辯護人　邵良正律師
上列上訴人因違反毒品危害防制條例案件，不服臺灣板橋地方法
院94年度訴緝字第54號，中華民國94年7月22日第一審判決(起訴
案號：臺灣台北地方法院檢察署86年度偵字第14323號、第14428
號、第14532號、第14605號、第16608號、第22474 號、第25773
號，經臺灣臺北地方法院以87年度訴字第813 號移轉臺灣板橋地
方法院管轄），提起上訴，本院判決如下：
    主  文
原判決撤銷。
乙○○共同販賣毒品未遂，處有期徒刑柒年。扣案之毒品海洛因
（總淨重柒伍點肆壹公克，包裝重壹點柒參公克）、內含海洛因
之殘渣袋參個（量微無法秤重）均沒收銷燬之。
    事  實
一、乙○○明知海洛因為肅清煙毒條例第2 條所定之毒品，不得
    擅自販賣、轉讓或持有，因其弟丙○○（已於民國90年10月
    18日死亡）在其位於台北縣永和市○○路○段91號5樓之住處
    置放一批海洛因，甲○○打電話向丙○○要買海洛因，丙○○打電話要其姊乙○○將丙○○放在家裡之海洛因2兩以新
    台幣（下同）30萬之價格賣給甲○○，乙○○遂與丙○○共
    同基於意圖營利販賣海洛因之犯意聯絡，由乙○○於86 年6
    月16日不詳時間與甲○○約明，以貳兩海洛因30萬元之價格
    販售予甲○○，並約好於翌日即同年月17日當場交易，然未
    及賣出，即於同日上午1時30分許在臺北縣永和市○○路○段
    91號前為警當場查獲，並自乙○○身上扣得海洛因2 包（總
    淨重75.41公克，包裝重1.73公克)，並在上址查獲琺碼磅秤
    1個、分裝之夾鏈袋139個、內含海洛因殘渣袋3個等物。
二、案經臺北市政府警察局內湖分局移送臺灣臺北地方法院檢察
    署檢察官偵查起訴，經臺灣臺北地方法院以87年度訴字第81
    3號移轉臺灣板橋地方法院管轄。
    理  由
一、上揭事實，業據被告先後於警詢、偵查中及本院審理時坦承
    不諱，其於警詢時供稱：「（問：查獲之海洛因是何人所有
    ？）是我本人所有」、「（問：查獲之海洛因來源如何？）
    是我弟弟丙○○所藏放的」、「（問：為何在你身上查獲？
    ）是我弟弟給我當本錢，讓我拿去販賣，以便使我能扶養兩
    個女兒」、「（問：從何時開始販賣海洛因？販賣給何人？
    ）我才剛開始販賣即被警方查獲，我只販賣給甲○○」、「
    （問：查獲之海洛因是要販賣給誰？）甲○○在16日23時許
    打電話要向我購買2兩海洛因以30 萬元成交，所以我才帶到
    樓下準備販賣給他」、「（問：丙○○如何將海洛因交付給
    你？）大約半個月前，其在大陸打電話告訴我閣樓上藏放兩
    包海洛因，要讓我拿去販賣，所賺得利潤全部歸我，而我弟
    弟免費給我是因我要扶養兩個女兒」、「（問：你與甲○○
    有無任何怨隙仇恨？）我們沒有任何之怨隙仇恨」等語；其
    復於檢察官初次詢問時供稱：警詢內容實在等語，又於檢察
    官第二次訊問時供稱：「我知錯了，我不該收受丙○○的海
    洛因，之後我就被抓了，丙○○要我交給「阿朝」的，而「
    阿朝」會拿30萬元給我」等語，於本院審理時供稱：「（你
    是否因你弟弟丙○○《已於民國90年10月18日死亡》以電話
    向你表示在你住處置放一批海洛因無償供你販賣之用，是你
    主動打電話給甲○○，還是甲○○打電話給你要向你買？）
    甲○○打電話給我。（你弟弟有沒有打電話給你說要把這包
    海洛因賣給甲○○？）是，這包海洛因是我弟弟放在家裡。
    （甲○○說他打電話給你弟弟，你弟弟再打電話給你，他也
    有打給你，說要賣給甲○○？）是。（甲○○是否打電話要
    你弟弟把海洛因賣給他？）是。（你弟弟有沒有說要賣多少
    錢？）參拾萬。（後來甲○○就打電話給你說要向你拿貨？
    ）是。（有沒有跟你約什麼時候拿貨？）我不知道幾點，應
    該是晚上超過12點，他說他在樓下，要我拿給他。（你當時
    在17日凌晨下樓要交給他的時候，就被警察查獲？）我那時
    住在5 樓，我到樓下的時候就被警察查獲，當時我並沒有看
    到甲○○。（所以是你弟弟要賣給甲○○，由你交給甲○○
    ？)是。」等語，故被告於警訊、2次偵訊時及本院審理中就
    扣案之毒品的來源及販賣他人之犯行均為一致之供述。被告
    於原審辯稱：伊不知道包裝內是什麼東西，伊只是聽丙○○
    之交代而將二包東西交付給甲○○，伊沒有販毒云云，顯係
    圖卸刑責之詞，應不足採，其原審選任辯護人於原審辯稱：
    被告查獲當日經過警員徹夜搜索，又偵查單位未曾詢問被告
    是否願意接受夜間連續訊問即開始訊問，且筆錄上之記載與
    被告之供述不符，再承辦警員問案口吻造成被告內心極度恐
    慌與畏懼，至檢察官處亦復如此，有脅迫或利誘等不正方法
    取供之嫌，應無證據能力云云，惟被告於本院94年11 月8日
    行準備程序時承認犯罪，並表示對於證據能力不爭執願意撤
    回調查證據之聲請，且查上開警詢、檢察官訊問筆錄記載過
    程觀之，警方或檢察官皆是在日間詢問被告乙○○，並無被
    告所辯遭夜間疲勞訊問之情況，且從警詢及偵查之問句亦未
    見有任何脅迫或利誘之不法方法，足見被告原審選任辯護人
    於原審辯稱被告於警詢及偵查中之供述筆錄無證據能力，亦
    無可採。又證人甲○○在警方初次訊問時，供稱：被警查獲
    前伊已和被告乙○○約好於17日1時30 分許，約在臺北縣永
    和市○○路、得和路口交易2兩約75 公克之海洛因毒品，本
    次是第一次交易，伊是打（02)0000000之電話號碼與被告乙○○聯絡，警方經伊引導後所查獲之女子即是欲販毒給伊之
    被告乙○○；在警方第二次訊問時亦供稱：經過丙○○的介
    紹才認識被告乙○○，丙○○又介紹其兄羅國柱於86年5 月
    中旬約在臺北市○○路月亮西餐廳洽談，雙方約定購買海洛
    因2兩，每兩13 萬元，並交代伊將錢準備好後直接找其妹妹
    乙○○取貨，伊至86年6月16 日籌好錢後，打電話給乙○○
    ，乙○○說他哥哥確實有交代，但現在又漲價了，每兩為15
    萬元，並約定17日交易，在尚未完成交易前，就為警查獲。
    另於檢察官訊問時，亦答稱：警詢內容實在等語，顯與被告
    於上揭警詢、偵查、本院審理中之供述情節大致相符。又警
    方係於86年6月17日1時30分許，在臺北縣永和市○○路○ 段
    91號前查獲被告乙○○涉嫌販賣毒品之犯行，先自被告乙○○身上起獲海洛因2 包，隨即前往被告乙○○位於臺北縣永
    和市○○路2段91號5 樓住處執行搜索，當場查獲琺碼磅秤1
    組、分裝夾鏈袋139個、內含海洛因殘渣袋3個一節，有臺北
    市政府警察局保大二中隊扣押證明筆錄1 紙在卷可稽。又扣
    案之白粉2 包，經送法務部調查局以化學呈色法及氣相層析
    質譜儀分析法鑑驗結果，均含第一級毒品海洛因成分，淨重
    75.41公克，包裝重1.73公克，純質淨重59.01公克，有該局
    鑑定通知書1 紙在卷可參。，可見被告於警詢、偵查中、本
    院審理時之自白核與事實相符，應可採信，其上揭販賣毒品
    海洛因未遂之罪證明確，犯行洵堪認定。
二、查被告行為後，毒品危害防制條例業於87年5月20 日經總統
    修正公佈名稱及全文，於88年4月15 日生效，原肅清煙毒條
    例第5條第1項販賣毒品罪改列為毒品危害防制條例第4條第1
    項，而其法定刑亦由死刑或無期徒刑，修正為死刑或無期徒
    刑，處無期徒刑者得併科新台幣1000萬元以下之罰金，比較
    修正前後，以修正前之舊法較有利於被告，依刑法第2條第1
    項但書規定，應適用修正前之肅清煙毒條例。按海洛因係肅
    清煙毒條例第2 條所稱之毒品。再按所謂之販賣毒品罪，不
    以販入之後復行賣出為要件；祇須以營利為目的，販入或賣
    出，有一於此，即已成立。因此行為人持有毒品，有以主觀
    上營利售賣意圖而販入毒品，其雖未及賣出，仍應論以販賣
    毒品罪既遂罪責；或非以營利售賣意圖而販入，或因其他原
    因而持有毒品罪，嗣起意圖利售賣，著手於販賣行為未及賣
    出，即應成立販賣毒品未遂罪責（最高法院90年度台上字第
    2046號判決意旨可資參照）。核被告乙○○所為，係犯肅清
    煙毒條例第6條、第5條第1 項之販賣毒品未遂罪。被告與丙○○間互有犯意聯絡及行為分擔皆為共同正犯。其所犯販賣
    毒品未遂罪，因尚在未遂階段，應按販賣毒品既遂罪之刑減
    輕之。原審以被告係犯販賣毒品未遂罪判處有期徒刑12年，
    未論以共同正犯，已有未合，且被告所犯本案係初犯，有本
    院被告前案紀錄表一份可查，而於本件上訴時已坦白認罪，
    態度尚屬良好，且係於犯罪尚未完成時即為警查獲，並將獲
    案海洛因2 包扣押，尚未造成實際危害，原審判處有期徒刑
    12年，該所宣告刑度，既可屬死刑減輕之刑，亦可屬無期徒
    刑減輕之刑，於被告所犯本案而言，量刑尚嫌過重。被告上
    訴意旨以原審量刑過重，指摘原判決不當為有理由，原判決
    既有上開可議之處，自應由本院將原判決予以撤銷改判。爰
    審酌被告所犯本案係初犯，有本院被告前案紀錄表一份可查
    ，並於本件上訴時已坦白認罪，而其係於犯罪尚未完成時即
    為警查獲，並將獲案海洛因2 包扣押，尚未造成實際危害，
    再酌以被告案發時育有2女，其時幼女(84年10月14日生）尚
    未滿2 歲，嗷嗷待哺，有被告戶籍謄本一份可證及其他一切
    情狀，量處有期徒刑7年，以示懲儆。扣案之海洛因2包（共
    淨重75.41公克，空包裝重1.73公克)，及內含海洛因殘渣袋
    3 個（其海洛因殘渣量微無法秤重，且無法與外袋析離）均
    係屬查獲之毒品，應依肅清煙毒條例第12條前段之規定，沒
    收銷燬之。至於扣案之琺碼磅秤1台、分裝夾鏈袋139個，被
    告否認為其所有，亦無證據證明為被告及共犯丙○○供本件
    犯罪所用之物，爰不予宣告沒收，併此敘明。
據上論斷，應依刑事訴訟法第369條第1項前段、第364條、第299
條第1項前段，肅清煙毒條例第6條、第5條第1項、第12條前段，
刑法第11條前段、第2條第1項但書、第28條、第26條前段，判決
如主文。
本案經檢察官李良忠到庭執行職務。
中　　華　　民　　國　　94　　年　　11　　月　　29　　日
　　　　　　　　　刑事第六庭  審判長法　官  許國宏
                                　  法　官  吳啟民
　　　　　　　　　　　　　　  　　  法　官  楊貴志
以上正本證明與原本無異。
如不服本判決，應於收受送達後十日內向本院提出上訴書狀，其
未敘述上訴之理由者並得於提起上訴後十日內向本院補提理由書
（均須按他造當事人之人數附繕本）。
                                    書記官  林蓓瑜
中　　華　　民　　國　　94　　年　　12　　月　　1 　　日
附錄本案論罪科刑法條全文：
肅清煙毒條例第5條
販賣﹑運輸﹑製造毒品﹑鴉片或麻煙者，處死刑或無期徒刑。
販賣﹑運輸﹑製造抵癮物品或販賣﹑運輸罌粟種子者，處無期徒
刑或7年以上有期徒刑，得併科新臺幣20萬元以下罰金。
販賣﹑運輸﹑製造專供製造或施用煙毒之器具者，處1年以上7年
以下有期徒刑，得併科新臺幣20萬元以下罰金。
意圖製造鴉片而栽種罌粟者，處死刑或無期徒刑。
肅清煙毒條例第6條
前條之未遂犯，罰之。
